【裁判字號】    97,易,2293
【裁判日期】    971231
【裁判案由】    詐欺
【裁判全文】
臺灣臺北地方法院刑事判決              97年度易字第2293號
公  訴  人  臺灣臺北地方法院檢察署檢察官
被      告  乙○○
上列被告因詐欺案件，經檢察官提起公訴（97年度偵字第43號）
，本院判決如下：
    主  文
乙○○幫助意圖為自己不法之所有，以詐術使人將本人之物交付
，處拘役伍拾玖日，如易科罰金，以新臺幣壹仟元折算壹日。
    事  實
一、乙○○明知將自己之金融機構帳戶存摺、金融卡及密碼交付
    他人使用，可能遭詐欺份子供作非法使用，並可能因而幫助
    他人從事詐欺等不法犯罪，竟仍在不違背其本意之情況下，
    基於幫助他人詐欺取財之未必故意，在不詳時、地，將其所
    申辦合作金庫商業銀行北三重分行（下稱合作金庫）000000
    0000000000號帳戶之存摺、金融卡及密碼，提供予真實姓名
    年籍不詳之詐欺集團成員使用。嗣由該詐騙集團成員取得上
    揭合作金庫帳戶存摺、提款卡等資料後，即意圖為自己不法
    之所有，於民國96年10月14日晚上7時許，上網至080聊天室
    自稱為「琪琪」，向在臺北市○○區○○路76巷 3號住處上
    網之甲○○佯稱援交須先匯款，致甲○○誤以為真，遂至位
    於臺北市捷運西門站之中國信託銀行及臺北縣板橋市○○路
     260號之板橋三信商業銀行，利用上揭銀行所設之自動櫃員
    機設備，依照對方指示操作，因而分別匯出新台幣（下同）
    2萬9983元、8980元至乙○○上揭合作金庫帳戶內，旋遭悉
    數提領一空。嗣因甲○○發覺受騙報警處理，始循線查知上
    情。
二、案經臺北市政府警察局萬華分局報請臺灣臺北地方法院檢察
    署檢察官偵查起訴。
    理  由
一、證據能力之判斷
    被告乙○○對於下列各項證據方法，均未爭執其證據能力，
    並同意作為證據（見本院97年12月4日審判筆錄第2頁至第4
    頁），本院審酌其作成時之情況，認為並無不適當之情事，
    均得作為證據，合先敘明。
二、認定事實所憑之證據及理由
    訊據被告乙○○固不否認上揭合作金庫帳戶確實為伊所申請
    設立之事實，惟矢口否認有何幫助詐欺之犯行，辯稱：伊所
    有之上揭合作金庫提款卡、存摺及存有上揭帳戶密碼之 PDA
    ，均於96年10月間在其自用小客車上遭竊，伊並於遭竊後即
    向三重慈福派出所報案云云。惟查：
（一）上開合作金庫之帳戶係被告所申請設立之事實，業據被告
    坦承不諱，且有合作金庫96年10月24日合金北三重存字第09
    60004877號函、 97年2月22日合金北三重存字第0970000746
    號函，暨其所附合作金庫銀行新開戶建檔登錄單、客戶當月
    份交易資料查詢單、分戶交易明細表各 1份在卷可佐（見臺
    灣臺北地方法院檢察署97年度偵字第43號卷，下稱偵卷，第
    29頁至第32頁、第69頁至第71頁）。而詐欺集團之成員於96
    年10月14日晚上7時許，在080聊天室以自稱「琪琪」之女子
    ，向被害人甲○○佯稱援交須先匯款等詐騙手法，致被害人
    誤以為真而陷於錯誤，分別依指示於同日晚上 9時52分許及
    10時53分許，在臺北市捷運西門站之中國信託銀行及臺北縣
    板橋市○○路 260號之板橋三信商業銀行，利用上揭銀行所
    設之自動櫃員機設備，依對方指示，將 2萬9983元、8980元
    轉帳至被告上開合作金庫帳戶內，轉帳後旋遭提領一空等情
    ，亦據被害人於警詢中指訴綦詳（見偵卷第12頁、第13頁）
    ，並有中國信託銀行、板橋三信商業銀行自動櫃員機收據各
     1紙附卷可佐（見偵卷第16頁），亦與前述被告所有合作金
    庫帳戶之交易資料查詢單、分戶交易明細表內容相符。是被
    告之上開帳戶確已供詐騙集團使用，而使被害人陷於錯誤後
    ，分別將金錢匯入被告帳戶乙節，堪予認定。
（二）又金融帳戶事關個人財產權益保障，專有性甚高，而存摺
    、金融卡及密碼等物為個人重要理財物品，係涉及個人隱私
    事項，一般人莫不謹慎小心保管為是，且依金融機構存戶領
    款作業程序，存戶自動櫃員機臨櫃提款除金融卡外，尚須金
    融卡密碼始得為之，堪認該姓名年籍不詳成年人除持有被告
    存摺、金融卡外，尚知悉被告金融卡密碼。惟個人帳戶密碼
    具極高隱密性，一般人均秘而不宣，是除經己身告知，實難
    為外人所知；況各金融機構均多所宣導勿將金融卡密碼書寫
    於存摺或將密碼併同存摺置放，以免遭竊或遺失時受不測損
    害，衡被告為五專畢業而具一定智識程度，且有工作而具相
    當社會生活經驗之成年人，就此絕難諉為不知，其所辯將三
    本摺及存有密碼之PDA同放置於自用小客車上云云，顯悖常
    情，殊不可採。
（三）另被告所有之前揭存摺等物件，若真係遭竊或不慎遺失，
    必向警察機關報案或到銀行辦理掛失，避免個人財產權益受
    不測損害或遭不法之徒用為犯罪工具，衡被告為智慮成熟之
    人，對此亦當知之甚稔。惟被告上開合作金庫帳戶，係經臺
    北市政府警察局萬華分局漢中派出所，以傳真方式告知合作
    金庫後，始於96年10月15日將該帳戶列為「警示帳戶」，並
    終止自動化服務，有合作金庫96年10月24日合金北三重存字
    第0960004877號函附卷可參（見偵卷第29頁），是在上開合
    作金庫列為「警示帳戶」前並未經被告主動向金融機構申請
    掛失該帳戶。至被告辯稱伊曾至三重慈福派出所報案云云，
    惟本案被告關於是否確有於發現上開合作金庫存摺遭竊後報
    案，及報案日期等相關供述：「（問：於何時何處不見？）
    答：不記得何時放在車上不見的。（問：有無報案？）答：
    沒有。（問：為何未報案？）因只有被偷一部PDA，未注意
    有存摺及金融卡被偷所以沒有報案」（見偵卷第10頁）、「
    我是於96年11月14日左右去三重慈福派出所報案」（見偵卷
    第56頁）、「（問：報案有無三聯單？）答：我有做筆錄，
    但沒有給我做報案三聯單」（見偵卷第92頁）、「（問：你
    說你報案這天是到萬華分局製作筆錄之前？）答：不是同一
    天，隔了有十天一星期左右，我的日期不太清楚，我只知道
    是十一月那段期間」（見偵卷第93頁）、「（問：被害人在
    10月被騙匯款，你是11月被偷的？）答：不可能，我是10月
    才開戶」（見偵卷第93頁）、「（問：正確被竊時間？）答
    ：如果被害人是10月匯款，那應該是10月份被偷的」（見偵
    卷第94頁）、「當時分局要我去問，檢察官問我時，我把日
    期搞錯了，報案日期差了一個月」（見本院 97年12月4日審
    判筆錄第 2頁）均前後不一，互有矛盾，並多次在訊問中為
    使其供詞符合曾於被害人遭詐騙匯款前報案之事實而更異供
    詞，且被告亦未提出報案之三聯單等相關報案證據，足認其
    辯稱確曾報案云云，顯係臨訟狡卸之詞，洵無足採，又被告
    聲請傳喚三重慈福派出所員警到庭證明被告曾於96年10月14
    日左右報案之事實，本院認此待證事項已臻明瞭，核無再調
    查之必要，附此敘明。
（四）再者，一般人自行向金融機構申請開設帳戶，原則上並無
    特殊限制及困難，故需用帳戶者原得以己之名義申請而無向
    他人收集帳戶之必要，且時下以人頭帳戶詐騙被害人匯款之
    行為甚為猖獗，此經媒體廣為報導，政府機關及各金融機構
    尚多次呼籲民眾應謹慎控管己有帳戶且勿交付個人帳戶以免
    淪為不法犯罪之幫助工具，是依一般人智識及社會生活經驗
    ，極易認知收受帳戶者悖於常情未使用己之帳戶而使用他人
    帳戶，顯為遂行存提款紀錄不易循線追查之目的，自可產生
    該收受帳戶者係用於不法犯罪之合理懷疑。復參諸被告為五
    專畢業，具一定智識程度，又有工作經驗，而具相當社會生
    活經驗之成年人，就上情絕難諉為不知，是其雖無該姓名年
    籍不詳成年人使用存摺、金融卡、金融卡密碼必持以詐欺取
    財之確信，惟仍交付並告知之，顯就該人縱用以詐欺取財一
    節，予以容認，堪認被告有幫助詐欺取財之未必故意甚明。
（五）綜上，被告所為之前開辯解，顯係卸責之詞，均不足採信
    ，故被告幫助他人犯詐欺取財罪之行為，事證明確，應依法
    論科。
三、論罪科刑之依據
    按刑法上之幫助犯，係對於犯罪與正犯有共同之認識，而以
    幫助之意思，對於正犯資以助力，而未參與實施犯罪之行為
    者而言。本案被告基於幫助詐欺取財之未必故意，而交付帳
    戶存摺、金融卡並告知金融卡密碼之詐欺取財罪構成要件以
    外之行為，故核被告所為，係犯刑法第30條第 1項前段、第
    339條第1項幫助詐欺取財罪，又因其為幫助犯，可依刑法第
    30條第 2項減輕其刑。爰審酌被告提供帳戶幫助他人犯罪，
    致使真正犯罪者難以被查獲，助長詐欺犯罪風氣猖獗，破壞
    社會治安及金融秩序甚鉅，並使被害人受有損害，惟被告僅
    提供帳戶，尚未直接參與詐欺取財犯行，且非實際獲得不法
    利益之人，情節顯較輕微，及參以被告犯罪後猶否認犯行，
    堅不吐實，態度顯然不佳等一切情狀，量處如主文所示之刑
    ，並諭知易科罰金之折算標準。
據上論斷，應依刑事訴訟法第299條第1項前段，刑法第30條第 1
項前段、第2項、第339條第1項、第41條第1項前段，刑法施行法
第1條之1，判決如主文。
本案經檢察官賴秋萍到庭執行職務
中    華    民    國    97    年    12    月    31   日
                  刑事第五庭    審判長法  官  黃程暉
                                      法  官  吳勇毅
                                      法  官  鄭昱仁
以上正本證明與原本無異。
如不服本判決應於收受送達後10日內向本院提出上訴書狀，並應
敘述具體理由；其未敘述上訴理由者，應於上訴期間屆滿後20日
內向本院補提理由書（均須按他造當事人之人數附繕）「切勿逕
送上級法院」。
                                      書記官  高菁菁
中    華    民    國    97    年    12    月    31    日
附錄本案論罪科刑法條
刑法第339條
意圖為自己或第三人不法之所有，以詐術使人將本人或第三人之
物交付者，處5年以下有期徒刑、拘役或科或併科1千元以下罰金
。
以前項方法得財產上不法之利益或使第三人得之者，亦同。
前二項之未遂犯罰之。


司法院資訊處製作；財團法人民間司法改革基金會備份。
